臺灣桃園地方法院行政訴訟判決　
110年度交更一字第7號
原      告  李大鵬  
被      告  新北市政府交通事件裁決處
                        設新北市○○區○○路○段000號2樓
代  表  人  李忠台      住同上
訴訟代理人  黃慧婷律師  送達處所：同上
上列當事人間交通裁決事件，原告不服被告民國109 年9 月7 日
新北裁催字第48-D79A11129號裁決，前經本院以109 年度交字第
392號判決駁回原告之訴，原告上訴後，經臺北高等行政法院以1
10年度交上字第152號將原判決廢棄發回，經本院審理後，判決
如下：
    主  文
原告之訴駁回。
第一審及發回前上訴審之訴訟費用共計新臺幣壹仟零伍拾元，由
原告負擔。
    事實及理由
一、本件係原告不服被告所為道路交通管理處罰條例（下稱道交
    處罰條例）第8 條之裁決而提起撤銷訴訟，依行政訴訟法第
    237條之1，應適用交通裁決事件訴訟程序，本院並依同法第
    237條之7規定，爰不經言詞辯論逕為裁判。
二、事實概要：
　　原告於民國109年2月13日上午8時許，騎乘車牌0000-000號
    普通重型機車（下稱系爭機車），行經桃園市○○區○○路0段0
    00號前，未與前車保持適當距離並發生連續碰撞事故，原告
    亦因事故受傷送醫，經桃園市政府警察局龜山分局（下稱舉
    發機關）龜山交通分隊員警於109年6月27日以掌電字第D79A
    11129 號舉發通知單予以舉發，嗣原告向被告陳述意見，經
    被告認定原告有「不依規定保持前、後車距離」之違規事實
    ，依道交處罰條例第58條第1款規定，於109年9月7日以新北
    裁催字第48-D79A11129號裁決書（下稱原處分）裁處原告罰
    鍰新臺幣（下同）600 元。原告不服，於109年10月6日提起
    本件行政訴訟。
三、本件原告主張略以：
　㈠原告當日駕車行駛在萬壽路1 段，訴外人謝佳紋駕駛之機車
    為閃避其右方汽機車而緊急煞車，其並同時左偏而與左後方
    之原告機車擦撞，導致原告摔車倒地受傷昏迷。行駛於系爭
    機車後方之范哲瑋騎乘機車亦閃避不及、並與已倒地之原告
    相撞。事故鑑定意見認定原告未與「前車」保持隨時可以煞
    停之距離，惟道路交通安全規則第94條第1項之適用前提，
    應限於同一車道前、後行駛之車輛。事故鑑定意見又認定謝
    佳紋是與「左後方」未充分注意車前狀況並保持隨時可煞停
    距離、沿中線車道直行由原告駕駛之重機車撞擊，此部分認
    定標準與范哲瑋之認定標準不一致。且若謝佳紋亦同樣遵守
    保持隨時可煞停距離之規定，其何來急煞後再左偏之必要，
    原告亦不至於反應不及而發生碰撞。且鑑定意見認定原告是
    在中線車道行駛，與謝佳紋等車在外側車道顯非同一車道，
    何以引用道路交通安全規則第94條第1 項而認定處在不同車
    道之原告有不遵守該條項之違規？鑑定意見顯有瑕疵。原告
    當時係遵守交通規則沿中線車道直行，亦無超速或任意超車
    ，是因謝佳紋在1 秒鐘內突然急煞並侵入原告前方，方與原
    告發生碰撞，原告在客觀上也無足夠之反應時間，並無本件
    違規之故意或過失。
　㈡聲明：原處分撤銷。
四、被告答辯略以：
  ㈠綜合影像內容及前開鑑定意見書，原告駕駛系爭機車行駛於
　　車道線上，而非遵循在車道內行駛，系爭機車屬於接續行駛
　　之後方車輛，並無與他車並肩行駛狀況。依道路交通安全規
　　則第94條第1 項規定應與前車保持可隨時煞停距離，惟原告
　　疏未注意到前方車況變化，而與前車發生追撞，原告確有「
　　不依規定保持前後車距離」之違規行為。
　㈡聲明：原告之訴駁回。
五、本院之判斷：
　㈠本件事實概要欄所載之事實，除後列之爭點外，餘為兩造不
    爭執，並有舉發通知單、裁決書及其送達證書、機車車籍查
    詢資料、舉發機關函文與所附「范哲瑋所提供行車紀錄器」
    之錄影光碟及翻拍相片等在卷可稽，足信屬實。
  ㈡依兩造所述，可知本件爭點應為：被告認定原告於前揭時、
    地，有「不依規定保持前、後車距離」之違規行為，並以原
    處分加以裁罰，究有無違誤？茲論述如下：
　1.按道路交通安全規則第94條第1、3項規定：「（第1項）汽
    車在同一車道行駛時，除擬超越前車外，後車與前車之間應
    保持隨時可以煞停之距離，…。（第3項）汽車行駛時，駕駛
    人應注意車前狀況及兩車並行之間隔，並隨時採取必要之安
    全措施，…。」，另道交處罰條例第58條第1款規定：「
　　汽車駕駛人，駕駛汽車有下列情形之一者，處新臺幣600元
    以上1,200元以下罰鍰：一、不依規定保持前、後車距離。
　　」，同條例第46條第1款規定「汽車駕駛人交會時，有下列
    情形之一者，處新臺幣600元以上1,800元以下罰鍰：一、未
    保持適當之間隔。」。　
　2.前經本院當庭勘驗「范哲瑋所提供行車紀錄器」之錄影畫面
    （影片時間共22秒），內容略以：影片開始時，原告駕駛系
    爭機車行駛於市區道路之中線車道，錄影機車跟隨在後，於
    影片時間4 秒時，系爭機車通過路口後，仍在中線車道上沿
    車道線行駛。影片時間5 秒時，系爭機車稍越車道線（部分
    車身）進入外側車道，前方謝佳紋駕駛之機車為閃避更右側
    之車輛故煞車並亮起煞車燈，此時與系爭機車相距不到10公
    尺（未達一組車道線），影片時間6 秒時，系爭機車往左沿
    車道線駛往中線車道並煞車。影片時間7 秒時，系爭機車自
    謝佳紋左側超越時，原告之右手臂撞上謝佳紋之左手臂，謝
    佳紋連同機車因而往左側傾倒摔落在地，原告亦重心失穩而
    在謝佳紋左前方一併往左側摔車倒地。影片時間8 秒時，系
    爭車輛摔倒時，錄影之范哲瑋機車與之僅有約一公尺之距離
    ，故亦撞上橫倒在中線車道之系爭機車而倒地，以上有本院
    勘驗筆錄（見本院交字卷第293頁之110.2.23筆錄）及光碟
    （置卷內證物袋）各1份在卷可參，足信為真。
  3.依前開勘驗結果，可知原告機車在事故發生前，已自中線車
    道跨越車道線而部分車身進入外側車道，並行駛於謝佳紋機
    車後方不到10公尺處，隨後因謝佳紋機車煞車避讓右側車輛
    時，原告機車見狀方再駛入中線車道閃避，惟閃避不及而與
    謝佳紋發生碰撞，並接連與後方裝有行車紀錄器之范哲瑋機
    車均摔車倒地。以上，核與原告在109 年2 月15日警詢筆錄
    中自陳「當時駕車在二車道之間直行，最後印象是要閃避一
    位女騎士，隨後人車倒地、事故發生時距離女騎士約2 公尺
    ，來不及反應」等情相符（見本院交字卷第189-192頁原告
    警詢筆錄）。是綜合上情，可知原告機車於事故發生前，距
    其前方謝佳紋所駕駛之機車已極為接近（依原告所述約2公
    尺），顯然未保持足以隨時煞停之距離，足認其確有未依規
    定與前車保持安全距離之違規事實。從而，被告據以認定上
    情，並做成原處分對原告加以裁罰，並無違誤。
　4.原告固主張：若前方謝佳紋駕駛之機車有保持安全車距，就
    不至於發生本件連環碰撞事故，並質疑鑑定意見認定原告行
    車有過失所採的標準，與對其他人的標準不同等語，惟查，
    其他駕駛人是否違規，與原告本身是否具有違規行為無涉，
　　事故中其他駕駛人縱有違規情形，仍不影響原告違規行為之
    成立與認定。且按「行政行為，非有正當理由，不得為差別
    待遇」（行政程序法第6 條），此固為行政法上之平等原則
    ，然行政機關若怠於行使權限，致使人民因個案違法狀態未
    排除而獲得利益時，該利益並非法律所應保護之利益，因此
    其他人民不能要求行政機關比照該違法案例授予利益，亦即
    人民不得主張「不法之平等」（參最高行政法院92年度判字
    第275 號判決）。如前所述，原告本身既確有違規行為，則
    其認為獨遭鑑定（認定）有過失、舉發而質疑不公一節，核
    諸前開說明，尚屬無據且無解於其應負之違規罰責，併此敘
    明。
六、綜上所述，原告於前揭時、地確有違規行為，被告所為之原
    處分並無違誤。是原告訴請撤銷原處分，為無理由，應予駁
    回。
七、本件判決基礎事實已明，兩造其餘陳述及訴訟資料經本院斟
    酌後，核與判決不生影響，爰不另一一論述。
八、本件第一審及發回前第二審之裁判費分別為300 元、750元
　　，均應由原告負擔，爰確定本案訴訟費用額如主文第2 項所
　　示。　　
據上論結，本件原告之訴為無理由，依行政訴訟法第237條之8第
1 項、第98條第1 項前段、第104 條，民事訴訟法第93條，判決
如主文。
中　　華　　民　　國　　111 　年　　5 　　月　　10　　日
　　　　　　　　　        行政訴訟庭　法　官　周玉羣
上為正本係照原本作成。
如不服本判決，應於判決送達後20日內，向本院提出上訴狀並表
明上訴理由（原判決所違背之法令及其具體內容或依訴訟資料可
認為原判決有違背法令之具體事實），其未載明上訴理由者，應
於提出上訴後20日內向本院補提理由書（上訴狀及上訴理由書均
須按他造人數附繕本，如未按期補提上訴理由書，則逕予駁回上
訴）。
中　　華　　民　　國　　111 　年　　5 　　月　　10　　日
　　　　　　　　　　　　　　　        書記官　鄭敏如